臺灣高雄地方法院刑事判決　　　　　　　94年度訴字第1283號
公　訴　人　臺灣高雄地方法院檢察署檢察官
被　　　告　丁○○
指定辯護人　本院公設辯護人丙○○
上列被告因偽造有價證券等案件，經檢察官提起公訴（94年度偵
字第2765號），本院判決如下：
    主  文
丁○○意圖供行使之用，而偽造有價證券，累犯，處有期徒刑參
年肆月，扣案如附表一所示之本票壹張（含其上偽造之「李南都
」、「甲○○」署押）、附表二、三所示之署押（含指印）均沒
收。
    事  實
一、丁○○曾於民國88年間因施用第一、二級毒品案件，分別經
    本院以88年度訴字第2332號判決判處10月、6 月，應執行有
    期徒刑1 年2 月，復經上訴台灣高等法院高雄分院以89年度
    上訴字第218 號判處上訴駁回，再經最高法院以89年台上字
    第3809號上訴駁回確定；復於89年間又因施用毒品案件，經
    本院89年度鳳簡字第672 號刑事簡易判決判處有期徒刑6 月
    確定，再經本院以90年度聲字第343 號定應執行有期徒刑1
    年9 月確定（定應執行刑超過內部界限，屬於違法裁定），
    甫於92年1月2日縮短刑期假釋付保護管束期滿執行完畢。
二、詎丁○○仍不知悔改，於93年4 月16日上午9 時許，丁○○
    在高雄縣林園鄉○○路市場垃圾堆旁，拾獲遭人丟棄之李南
    都（現改名為乙○○）及甲○○駕駛執照各1 張（按李南都
    之駕照係於93年4 月間某日凌晨3 時，在高雄縣大寮鄉○○
    路89號之8 住處遭人竊取；甲○○之駕照係於93年4 月8 日
    上午7 時20分許，在停放於高雄縣大寮鄉○○路89號之8 前
    之自小客車內遭人竊取），明知該2 張駕駛執照係屬離本人
    所持有之物，竟意圖為自己不法之所有，將之侵占入己。丁○○於拾得上開李南都、甲○○之身分證後，基於偽造文書
    之概括犯意，因身上無證件可供申請行動電話門號使用，竟
    於同日持上開拾得之李南都駕照，前往高雄縣林園鄉中芸國
    小前之７─１１超商，向超商服務人員偽稱其係李南都，並
    在和信電訊股份有限公司（以下簡稱和信電訊公司）行動電
    話服務申請書「客戶資料表」中偽填李南都之連絡電話、住
    址等資料，又在簽名欄內偽簽李南都之署名（一式2 聯，通
    路回收聯及用戶回傳聯，簽名一次經複寫後，計有2 枚署押
    ），用以向和信電訊公司申請0000000000號門號之易付卡（
    免門號之租金及保證金，且以易付卡內之所得使用之金額為
    限方可使用該門號，除非另外再購買補充卡），再將上開偽
    造之服務申請表交予７─１１超商之服務人員而行使之，表
    示係李南都申請上開行動電話門號，進而支付易付卡之對價
    ，而使７─１１超商之服務人員交付和信電訊公司00000000
    00號門號之易付卡1 張，隨後於同日取得上開行動電話門號
    核准開通使用，足致生損害於李南都及和信電訊對於電信門
    號管理之正確性；丁○○因需車代步，復基於上開偽造文書
    之犯意，於93年4 月17日下午11時35分許，持上開拾獲之李
    南都及甲○○之駕駛執照，前往高雄市前鎮區○○○路197
    號戊○○所經營之「全台灣聯合租賃股份有限公司」（下稱
    全台灣租車公司），向戊○○出示李南都之駕照，表示其係
    李南都，並在「全台灣租車公司」之中華民國小客車租賃定
    型化契約書承租人欄上偽填李南都之連絡電話、出生年月日
    及住址等資料，並在承租人欄、乙方欄上偽簽李南都之簽名
    3 枚及按捺指印3 枚，隨後又意圖供行使之用，在「全台灣
    租車公司」所提供之票號ＣＨ３３２５０１號之本票上，填
    寫金額新台幣（下同）50萬元，並偽簽李南都、甲○○之署
    押及偽填李南都之地址及電話在發票人欄上，又填寫發票日
    為93年4 月17日而偽造李南都、甲○○名義簽發之有價證券
    本票1 張，並將前揭租用自小客車契約書及本票持以行使交
    付予「全台灣租車公司」之戊○○，並支付租車之租金，使
    戊○○交付車牌號碼3438─GR之自小客車1 輛，供丁○○使
    用，足以生損害予李南都、甲○○及「全台灣租車公司」管
    理車輛之正確性，丁○○並於同月19日按時將租用之自小客
    車返還予「全台灣租車公司」。嗣戊○○收到丁○○於租車
    期間因闖紅燈被逕行舉發之違規通知單後，依丁○○所留之
    資料通知李南都前往繳納罰款後，始發現有異，經警循線追
    查始知上情。
三、案經高雄市政府警察局三民第一分局報請台灣高雄地方法院
    檢察署檢察官偵查起訴。
    理  由
一、訊據被告丁○○對於拾獲被害人李南都、甲○○遭人竊取而
    丟棄遺失之駕駛執照予以侵占，並持李南都之駕駛執照，先
    後於右開時地冒用被害人李南都名義，於前揭７─１１超商
    ，偽造李南都署押在和信電訊公司行動電話服務申請書上（
    一式2 聯），而使於７─１１超商店員陷於錯誤而交付
    0000000000號門號之易付卡1 張，另向「全台灣租車公司」
    以李南都之駕駛執照，冒用其名義在中華民國小客車租賃定
    型化契約書上偽簽李南都之署押、指印，並在票號ＣＨ３３
    ２５０１號之本票上，填寫金額50萬元、發票日為93年4 月
    17日，偽簽李南都、甲○○之署押在發票人欄上，偽造有價
    證券本票1 張並持以行使交付予「全台灣租車公司」之戊○○等情，迭據於警詢及偵審中均坦承不諱（參見警卷第6頁
    反面至第7 頁、偵查卷第12頁至第13頁、本院審理卷第81
    頁），核與被害人李南都、甲○○、「全台灣租車公司」之
    負責人戊○○於警訊時證述綦詳（被告對於渠等警詢筆錄之
    證據能力，均不爭執，依刑事訴訟法第159 條之5 規定，本
    院自得採為認定被告犯行之證據），復有和信電訊公司行動
    電話服務申請書（參見警卷第28─1 頁）、和信電訊公司行
    動電話基本資料（參見警卷第25 頁）、 被害人甲○○遭竊
    之受理刑事案件報案3 聯單（參見警卷第31頁第32頁）、中
    華民國小客車租賃定型化契約書（參見警卷第49頁）、本票
    照片1 張（參見警卷第50頁）附卷可憑。另經警方在上開租
    賃契約書及本票所留存之指印經與被告之指紋比對結果，確
    實與被告左拇指指紋相符，亦有內政部警政署刑事警察局93
    年11月25日刑紋字第0930230411 號 鑑驗書1 份在卷可佐（
    參見警卷第51頁），被告上開自白與事實相符，堪信為真實
    。本件事證明確，被告犯行應堪認定。
二、核被告所為，係犯刑法第337 條之侵占遺失物罪、第216 條
    、第210 條之行使偽造私文書罪及第201 條第1 項之偽造有
    價證券罪。被告偽造李南都之署押於和信電訊公司行動電話
    服務申請書及中華民國小客車租賃定型化契約書，均為偽造
    私文書之階段行為，另被告偽造李南都、甲○○之署押於本
    票上，亦屬於偽造有價證券之階段行為，均不另論罪。被告
    偽造私文書後持以行使，其偽造私文書之低度行為應為其行
    使之高度行為所吸收，均不另論罪﹔而被告偽造有價證券後
    持以行使，其行使偽造有價證券之低度行為應為其偽造之高
    度行為所吸收，亦不另論罪﹔被告2 次行使偽造私文書之行
    為，時間緊接，手段相似，觸犯構成要件相同之罪名，顯係
    基於概括犯意為之，應依連續犯規定，論以一行使偽造私文
    書罪，並加重其刑。被告上開侵占遺失物罪、行使偽造私文
    書罪、偽造有價證券罪間，有方法結果之牽連關係，為牽連
    犯，應從一重之偽造有價證券罪處斷。
三、另查被告曾於88年間因施用第一、二級毒品案件，分別經本
    院以88年度訴字第2332號判決判處10月、6 月，應執行有期
    徒刑1 年2 月，復經上訴台灣高等法院高雄分院以89年度上
    訴字第218 號判處上訴駁回，再經最高法院以89年台上字第
    3809號上訴駁回確定；復於89年間又因施用毒品案件，經本
    院89年度鳳簡字第672 號刑事簡易判決判處有期徒刑6 月確
    定，再經本院以90年度聲字第343 號定應執行有期徒刑1 年
    9 月確定（定應執行刑超過內部界限，屬於違法裁定），甫
    於92年1 月2 日縮短刑期假釋付保護管束期滿執行完畢之事
    實，有卷附臺灣高等法院被告全國前案紀錄表可按，其受有
    期徒刑之執行完畢後，5 年內再犯本件有期徒刑以上之罪，
    為累犯，應依法加重其刑。爰審酌被告侵占李南都、甲○○
    遺失之駕駛執照，並連續冒名租用汽車及行動電話，影響李
    南都、甲○○及和信電訊公司、全台灣租車公司之權益，造
    成其精神上嚴重之困擾，影響社會交易秩序，危害非輕，惟
    念及犯後坦承犯行，態度尚佳等一切情狀，量處如主文所示
    之刑，以資儆懲。
四、又刑法第205 條規定：「偽造、變造之有價證券、郵票、印
    花稅票、信用卡、金融卡、儲值卡或其他相類作為提款、簽
    帳、轉帳或支付工具之電磁紀錄物及前條之器械原料及電磁
    紀錄，不問屬於犯人與否，沒收之。」，附表所示之本票1
    張，係偽造之有價證券，依刑法第205 條規定不問屬於犯人
    與否沒收之（含其上偽造之「李南都」、「甲○○」署押及
    指印）。另和信電訊公司行動電話服務申請書客戶資料表上
    姓名欄其意僅在識別何人申請，並非表示本人簽名之意思，
    尚不生偽造署押之問題，該填載自不得依刑法第219 條諭知
    沒收（臺灣高等法院高雄分院93年度上訴字第1275號判決）
    。和信電訊公司行動電話服務申請書戶資料表上申請人「李
    南都」之署押2 枚（一式二聯，通路回收聯及用戶回傳聯，
    偽簽李南都簽名1 次，經複寫後，計有二枚署押），係被告
    偽造之署押，應依刑法第219 條諭知沒收；被告在中華民國
    小客車租賃定型化契約書承租人欄、乙方欄上偽簽李南都之
    簽名3 枚及按捺指印3 枚，亦應依刑法第219 條諭知沒收。
五、至於被告撥打使用和信電訊公司0000000000號門號易付卡，
    由於使用易付卡，乃免除該門號之租金及保證金，且以易付
    卡內之所得使用之金額為限方可使用該門號，除非另外再購
    買補充卡，因此並無詐得免繳通信費用之不法利益，另外，
    被告係因支付易付卡之價金及租車之租金而取得易付卡及其
    所租用之自小客車，７─１１超商店員及「全台灣租車公司
    」之戊○○，亦係因被告支付對價方交付財物，因此縱被告
    所持為他人證件，而使超商店員或戊○○（此從被告雖1 人
    去租車，被告卻書寫李南都、甲○○2 人之署押於發票人欄
    ，戊○○仍接受之亦未生疑，足認戊○○之所以交付車子所
    著重並非「承租人」，而係承租人有無支付對價）產生錯誤
    ，但與交付財物間未具有因果關係，自不構成詐欺取財罪。
    另按刑法第59條規定犯罪情狀可憫恕者，得酌量減輕其刑，
    固為法院得自由裁量之事項，然並非漫無限制，必須犯罪另
    有特殊之原因與環境，在客觀上足以引起一般同情，認為即
    予宣告法定最低度刑期，猶嫌過重者，始有其適用，是為此
    項裁量減刑時，必須就被告全部犯罪情狀予以審酌在客觀上
    是否足以引起社會上一般人之同情而可憫恕之情形，本件被
    告犯罪之動機僅因無證件可供使用，即恣意使用他人之證件
    並偽造署押遂行己意，於客觀情狀並無足以引起一般人同情
    之處，自不得適用該條之規定酌減其刑，公設辯護人認有適
    用刑法第59條之規定，容有誤會，附此敘明。
據上論斷，應依刑事訴訟法第299 條第1 項前段，刑法第201 條
第1 項、第216 條、第210 條、第337 條、第339 條第1 項、第
55條、第47條、第205 條、第219 條，罰金罰緩提高標準條例第
1條 前段，判決如主文。
本案經檢察官李廷輝到庭執行職務。
中　　　華　　　民　　　國　　94　年　　8　月   23    日
          鳳山法院刑事第二庭   審判長法  官　邱明弘
                                     法  官  胡宜如
                                     法  官  廖建瑜
以上正本證明與原本無異。
如不服本判決，應於收受送達後10日內向本院提出上訴書狀。
　　　　　　　　　　　　　　　       書記官  張家榮
中　　華　　民　　國　　94　　年　　8 　　月　　23　　日
中華民國刑法第201條
意圖供行使之用，而偽造、變造公債票、公司股票或其他有價證
券者，處3 年以上10年以下有期徒刑，得併科3 千元以下罰金。
行使偽造、變造之公債票、公司股票或其他有價證券，或意圖供
行使之用，而收集或交付於人者，處1 年以上7 年以下有期徒刑
，得併科3 千元以下罰金。
中華民國刑法第216條
(行使偽造變造或登載不實之文書罪)
行使第 210 條至第 215 條之文書者，依偽造、變造文書或登載
不實事項或使登載不實事項之規定處斷。
中華民國刑法第210條
(偽造變造私文書罪)
偽造、變造私文書，足以生損害於公眾或他人者，處 5 年以下有
期徒刑。
中華民國刑法第337條
(侵占遺失物罪)
意圖為自己或第三人不法之所有，而侵占遺失物、漂流物或其他
離本人所持有之物者，處500 元以下罰金。
中華民國刑法第339條
(普通詐欺罪)
意圖為自己或第三人不法之所有，以詐術使人將本人或第三人之
物交付者，處5 年以下有期徒刑、拘役或科或併科1 千元以下罰
金。
以前項方法得財產上不法之利益或使第三人得之者，亦同。
前二項之未遂犯罰之。
附表一：被告冒用「李南都」、「甲○○」名義簽發之本票
┌──┬──────┬──────┬───────────┬──────┐
│編號│票據種類    │被偽造發票人│金額、發票日          │備        註│
│    │            │            │                      │            │
├──┼──────┼──────┼───────────┼──────┤
│一  │本票        │李南都      │新台幣50萬元          │見警卷第50頁│
│    │            │甲○○      │93年4月17日           │            │
│    │            │            │                      │            │
│    │            │            │                      │            │
│    │            │            │                      │            │
│    │            │            │                      │            │
└──┴──────┴──────┴───────────┴──────┘
附表二：被告冒用「李南都」名義之署押
┌──┬─────────────────────────┬──────┐
│編號│偽造「李南都」之署押                              │   備    註 │
├──┼─────────────────────────┼──────┤
│一  │和信電訊公司行動電話服務申請書客戶資料表申請人簽名│見警卷第28─│
│    │欄「李南都」之署押2 枚（一式二聯，通路回收聯及用戶│1頁         │
│    │回傳聯，偽簽李南都簽名1 次，經複寫後，計有二枚署押│            │
│    │）。                                              │            │
│    │                                                  │            │
│    │                                                  │            │
└──┴─────────────────────────┴──────┘
附表三：被告冒用「李南都」名義之署押
┌──┬─────────────────────────┬──────┐
│編號│偽造「李南都」之署押（含指印）                    │   備    註 │
├──┼─────────────────────────┼──────┤
│一  │中華民國小客車租賃定型化契約書承租人欄、乙方欄上偽│見警卷第49頁│
│    │造「李南都」之簽名3枚及指印3枚。                  │            │
│    │                                                  │            │
│    │                                                  │            │
│    │                                                  │            │
│    │                                                  │            │
└──┴─────────────────────────┴──────┘
